最高法院刑事判決　　　　　　　　　　　　　　　八十七年度台上字第三一七四號
　　上訴人　台灣高等法院台中分院檢察署檢察官
　　被　告　甲○○
右上訴人因被告偽造有價證券案件，不服台灣高等法院台中分院中華民國八十七年六
月十七日第二審更審判決（八十六年度上更(二)字第三八一號，起訴案號：台灣台中地
方法院檢察署八十三年度偵字第一九一○五號），提起上訴，本院判決如左：
    主  文
上訴駁回。
    理  由
本件原判決以公訴意旨略稱：被告甲○○於民國八十三年九月五日，在台中市○○路
八十六號屋內，將其拾獲彭詠照（現已改名為彭于真）所有而遺失之Ａ000000
0號空白支票一紙，偽填面額新台幣（下同）二萬元，並偽刻彭詠照之印章一枚蓋在
發票人欄上，再交予不知情之石素珍，石素珍再轉交予不知情之鄭博文，於鄭博文提
示時為警查獲，認被告涉犯刑法第二百零一條第一項、第二項之偽造有價證券等罪嫌
云云。惟訊據被告，則矢口否認有前開犯罪行為，辯稱：該支票係伊向彭詠照之同居
人史年魁借用，並不知史某乃竊取而來，於加以偽造後交付與伊等語。經查前開支票
係史年魁竊取彭詠照之空白支票，擅自簽發後交予被告，該支票上所蓋之印章，亦係
史某所偽刻等情，業據史年魁於第一審及原審調查中供證明確（見第一審卷第二十六
頁、原審上訴字卷第二十六頁反面），且史年魁竊取彭詠照空白支票一本，除借給被
告使用外，尚另予以偽造並持之行使，業經台灣台中地方法院以八十四年度訴字第五
六四號刑事判決判處有期徒刑三年二月確定，業經原審調閱上開卷宗查明無訛（該案
件判決書影本附在原審上訴字卷第六十三至六十五頁），足見前開支票並非被告拾得
後加以偽造。縱彭詠照稱：可能係上訴人與史年魁事先串通竊取及偽造其支票等語；
史年魁在原審亦翻異前供附和其說稱：是與被告等人商量後，伊才去將彭詠照整本支
票（指空白支票）偷出來，被告知道前開支票係屬偽造，事先已說好云云。但第一審
審理時，曾問史年魁：「甲○○為何知你有彭詠照之支票？」史年魁答稱：「開始不
知，我問她彭詠照的票是否可以，她說可以……」（見第一審卷第三十七頁反面）。
依此供述，史年魁竊取彭詠照之支票並予以持有之時，上訴人既尚不知情，則史年魁
所稱與上訴人商量後才竊取該支票，自非實在。且史年魁自承其於八十三年五、六月
即已竊取彭詠照之支票偽造使用（見原審上訴字卷第二十八頁，及同卷第六十三至六
十五頁另案判決書記載），被告遲於同年八月二十日始向史年魁借用前開支票交與石
素珍抵償會款，業據石素珍供證在卷（見警局卷第四頁反面），尤足證明史年魁前開
不利於上訴人之供述，非為真實。雖史年魁在第一審又供稱：「甲○○是否知道（支
票係偽造的）不確定，官旭祺是知道，我跟官旭祺講時，甲○○在場，我不敢確定她
是否曉得」等語（見第一審卷第二十六頁反面）。不獨被告否認當時在場，亦難以史
年魁「不確定」之供述，即謂被告知史某借與之支票係屬偽造。亦難徒以被害人彭詠
照上開片面無據之指訴，即認被告有犯罪行為。綜上所述，被告犯罪尚屬不能證明，
因認第一審諭知被告無罪之判決，為無不合，予以維持，駁回檢察官在第二審之上訴
。並明官旭祺經多次傳喚無，有退回之送達證書附卷可稽。復據桃園縣警察局桃
園分局函覆略稱：官旭祺確實仍設籍該處（指桃園縣八德市○○里○○○街二八之四
號），惟官某早已未居該址，潛居他處，行方不明，已由警勤區通報該戶為空戶空口
等語（見原審上更(二)字卷第八十九頁反面）。官旭祺既已行方不明，自無從再予傳拘
。又被告業經起訴之前開部分，既為無罪之諭知，則檢察官另移送併辦部分，依法不
得逕予審判，應退回另行偵查云云。經核於法尚無違誤。查共同被告不利於己之陳述
，固得採為其他共同被告犯罪之證據，惟此項不利於己之陳述，須無瑕疵可指，而就
其他方面調查，又與事實相符，始得採為其他共同被告犯罪事實之認定。另案被告史
年魁原係彭詠照之同居人，業據劉仁豪、蔡世元、李啟榮供明在卷（見原審上訴字卷
第七十、七十八、七十九頁），其陳述已有偏頗不實之嫌，且史年魁在第一審供稱：
被告是否知前開支票係竊來偽造，不敢確定。在原審前審始改稱：「我確定他們（指
官旭祺及被告）二人都知道，是事先講好的」等語（見第一審卷第二十六頁反面、原
審上訴字卷第二十七頁反面），前後供述不一致，其有瑕疵甚明，原審復查無其他證
據，足供證明史年魁所供被告事先知情係屬實在，如何尚能依史年魁有瑕疵之供述，
為被告不利之認定。次按刑事訴訟法第三百七十九條第十款所謂應於審判期日調查之
證據而未予調查者，係指該證據與待證事實有重要關係，在客觀上應予調查且能調查
者而言。原審受命法官曾問史年魁：在何時何地將前開支票交付與被告？史年魁答稱
：日期忘記了，是在被告辦公室交與，被告便將這張支票轉交給石素珍。石素珍亦供
稱：係於八十三年八月二十日左右，收到該支票（見原審上訴字卷第二十七頁反面、
警局卷第四頁反面）。何能尚漫指原審未查明前開偽造之支票，史年魁係於何時交付
與被告及其如何交付。雖史年魁供稱：官旭祺明知該支票係偽造，尚難據以推定被告
亦知為偽造，且官旭祺現行不明，無從傳拘，已如前述，從而原審未再予傳拘，仍
難遽謂原審未盡職權調查之能事。再查史年魁共竊取彭詠照空白支票十九張，已據彭
詠照供述明確（見原審上更(一)字卷第二十二頁反面），史年魁除將其中七張擅自簽發
後借與被告外，其餘十二張則留供自己使用，史年魁另擅自簽發面額五萬元、二十萬
元、二十萬元之支票三張，分別持向案外人劉仁豪、房子貴詐借現款花用或抵償其所
欠之酒資，有另案（案號同前）判決書影本為憑（見原審上訴字卷第六十四頁）。則
原判決理由四之(二)說明：「證人史年魁早於八十三年六月間即已竊得支票使用，且偽
造使用之支票，大部分係抵償史年魁自己之債務，及用以詐取現金供其自己花用」云
云。尚難謂上開說明有與卷內資料不符之情事。且縱有不符，仍不足以反證前開史年
魁借與之支票，被告明知為偽造。是原判決此部分訴訟程序如有違誤，亦顯然於原判
決無有影響，依刑事訴訟法第三百八十條規定，應不得作為上訴第三審之適法理由。
檢察官上訴意旨，仍執前詞指摘原判決不當，難認有理由，應予駁回。
據上論結，應依刑事訴訟法第三百九十六條第一項，判決如主文。
中      華      民      國    八十七    年      九      月    二十四    日
                              最高法院刑事第七庭
                                  審判長法官  董  明  霈
                                        法官  丁  錦  清
                                        法官  賴  忠  星
                                        法官  林  茂  雄
                                        法官  王  居  財
      右正本證明與原本無異
                                              書  記  官
中      華      民      國    八十七    年      十      月      一      日
